ACORDAO-COMPLETO-2439141

ACÓRDÃO 11704/2021 ATA 31/2021 - SEGUNDA CÂMARA

VISTOS, relatados e discutidos estes autos referentes à Tomada de Contas Especial instaurada pela Caixa Econômica Federal, em razão da não consecução dos objetivos pactuados no Contrato de Repasse 310.142-62/2009, firmado entre o Ministério do Turismo - Mtur e a Prefeitura Municipal de Palmeirina/PE, com a interveniência da Caixa, destinado à pavimentação, em paralelepípedos graníticos, do acesso ao Santuário de São Severino dos Ramos, bem como a construção de duas pontes nos sítios Camaratuba e Caldeirão, com melhoria de acessos e drenagens. 
ACORDAM os Ministros do Tribunal de Contas da União, reunidos em sessão da 2ª Câmara, ante as razões expostas pelo Relator, em: 
9.1. com fundamento nos arts. 1º, 16, inciso I, 17 e 23, inciso I, da Lei 8.443/1992, julgar regulares as contas do Sr. Severino Eudson Catão Ferreira, dando-lhe quitação plena; 
9.2. com fulcro nos arts. 1º, inciso I, 16, inciso III, alíneas a, b e c, 19, caput, e 23, inciso III, da Lei 8.443/1992, julgar irregulares as contas do Sr. José Renato Sarmento de Melo, condenando-o ao pagamento da quantia especificada a seguir, atualizada monetariamente e acrescida de juros de mora calculados a partir da respectiva data até o dia da efetiva quitação, fixando-lhe o prazo de 15 (quinze) dias, a contar da notificação, para que comprove, perante o Tribunal (art. 214, inciso III, alínea a, do Regimento Interno/TCU) , o recolhimento do débito ao Tesouro Nacional, na forma da legislação em vigor:
	Valor (R$) 
	Data

	140.390,25
	05/12/2012

9.3. aplicar ao Sr. José Renato Sarmento de Melo a multa prevista no art. 57 da Lei 8.443/1992, no valor de R$ 23.000,00 (vinte e três mil reais) , fixando o prazo de 15 (quinze) dias, a contar da notificação, para que comprove, perante o Tribunal (art. 214, inciso III, alínea a, do Regimento Interno/TCU) , o recolhimento da dívida ao Tesouro Nacional, atualizada monetariamente desde a data do presente Acórdão até a do efetivo recolhimento, caso paga após o vencimento, na forma da legislação em vigor;
9.4. autorizar, caso requerido, nos termos do art. 26 da Lei 8.443/1992 c/c o art. 217 do Regimento Interno/TCU, o parcelamento das dívidas em até 36 (trinta e seis) parcelas mensais e sucessivas, sobre as quais incidirão os correspondentes acréscimos legais (débito: atualização monetária e juros de mora; multa: atualização monetária) , esclarecendo ao responsável que a falta de pagamento de qualquer parcela importará no vencimento antecipado do saldo devedor, sem prejuízo das demais medidas legais;
9.5. autorizar desde logo a cobrança judicial das dívidas, com base no art. 28, inciso II, da Lei 8.443/1992, caso não atendidas as notificações;
9.6. enviar cópia deste Acórdão à Procuradoria da República no Estado de Pernambuco, com fundamento no art. 16, § 3º, da Lei 8.443/1992 e ao Ministério do Turismo, para ciência.

Tomada de Contas Especial instaurada pela Caixa Econômica Federal, em razão da não consecução dos objetivos pactuados no Contrato de Repasse 310.142-62/2009, firmado entre o Ministério do Turismo  Mtur e a Prefeitura Municipal de Palmeirina/PE, com a interveniência da Caixa, destinado à pavimentação, em paralelepípedos graníticos, do acesso ao Santuário de São Severino dos Ramos, bem como a construção de duas pontes nos sítios Camaratuba e Caldeirão, com melhoria de acessos e drenagens.

Segunda Câmara

Município de Palmeirina/PE.

3. Responsáveis: Severino Eudson Catão Ferreira (XXX.422.524-XX) e José Renato Sarmento de Melo (XXX.281.598-XX).

13.1. Ministros presentes: Bruno Dantas (Presidente) e Raimundo Carreiro.
13.2. Ministro-Substituto convocado: Marcos Bemquerer Costa (Relator).
13.3. Ministro-Substituto presente: André Luís de Carvalho.

MARCOS BEMQUERER

Trata-se da Tomada de Contas Especial (peça 1) instaurada pela Caixa Econômica Federal - Caixa, em razão da não consecução dos objetivos pactuados no Contrato de Repasse 310.142-62/2009 (Siafi 725216/2009, peça 1, p. 30-40) , firmado em 30/12/2009 entre o Ministério do Turismo - MTur e a Prefeitura Municipal de Palmeirina/PE, com a interveniência da Caixa, destinado à  pavimentação, em paralelepípedos graníticos, do acesso ao Santuário de São Severino dos Ramos, bem como à construção de duas pontes nos sítios Camaratuba e Caldeirão, com melhoria de acessos e drenagens, conforme plano de trabalho aprovado em 29/11/2011 (peça 1, p. 14-27) .
2.	Para a execução do objeto, no valor total de R$ 1.703.907,53, o MTur comprometeu-se a aplicar R$ 1.657.500,00 e o Município de Palmeirina/PE, a contrapartida de R$ 46.407,53, após alteração consignada no Termo Aditivo de 08/11/2012 (peça 1, p. 46-47) , segundo confirmado no Relatório de TCE 287/2016 (peça 1, p. 114) .
 3.	Recursos federais no importe de R$ 311.941,50 foram repassados por meio das ordens bancárias abaixo relacionadas, dos quais foram desbloqueados R$ 140.390,25 em 29/11/2012 (peça 1, p. 69) :
	Ordem Bancária
	Emissão
	Valor (R$) 
	Peça

	2011OB802752
	13/12/2011
	9.613,50
	peça 1, p. 106

	2012OB801079
	13/04/2012
	55.526,25
	peça 1, p. 106

	2012OB804693
	06/09/2012
	75.250,50
	peça 1, p. 107

	2012OB807628
	18/12/2012
	27.183,00
	peça 1, p. 107

	2013OB805100
	27/12/2013
	144.368,25
	peça 1, p. 108

4.	A vigência inicial, até 16/11/2011, foi sucessivamente prorrogada ex-officio até 30/12/2014 (peça 1, p. 41-48) , com prazo de 30 dias para prestação de contas.
5.	Foram devolvidos ao contratante, em 02/04/2015 e 20/04/2015, os valores de R$ 191.046,77 e R$ 948,60, totalizando R$ 191.995,37, referentes ao saldo de recursos não utilizado e aos rendimentos auferidos em aplicação financeira (peça 1, p. 127) .
6.	A Secretaria Federal de Controle Interno certificou a irregularidade das presentes contas (peça 1, p. 129) e a autoridade ministerial atestou haver tomado conhecimento dessa conclusão (peça 1, p. 134) .
7.	Neste Tribunal, foi realizada a citação solidária dos Srs. Severino Eudson Catão Ferreira e José Renato Sarmento de Melo, prefeitos de Palmeirina/PE nas gestões 2005-2012 e 2013-2016, respectivamente, para que, no prazo de quinze dias, recolhessem ao Tesouro Nacional a quantia de R$ 140.390,25, atualizada monetariamente a partir de 05/12/2012 até o efetivo recolhimento, abatendo-se valores acaso já satisfeitos, nos termos da legislação vigente, e ou apresentassem alegações de defesa em razão da não comprovação da boa e regular aplicação dos recursos federais recebidos por força do Contrato de Repasse MTur 310.142-62/2009, com violação das cláusulas terceira, subitens 3.2.a e 3.2.e, e décima segunda do instrumento celebrado, bem como do art. 70, parágrafo único, da Constituição Federal, do art. 93 do Decreto-lei 200/1967 e do art. 145 do Decreto 93.872/1986, caracterizada pelas seguintes condutas:   
	a) Sr. Severino Eudson Catão Ferreira (peças 9, 16, 17, 18 e 19) :
	a.1) permitir a execução de 18,82% do objeto e a paralisação das obras sem a execução das vias que tiveram obra iniciada e sem placas de sinalização indicativas das ruas, impossibilitando a utilização do complexo viário;
	a.2) não dar continuidade às obras, mesmo dispondo dos recursos previstos no Plano de Trabalho, sem adotar, justificadamente, as medidas necessárias para o resguardo dos recursos federais envolvidos, em caso de demonstrada impossibilidade de retomada das obras.
	b) Sr. José Renato Sarmento de Melo (peça 10) : não dar continuidade às obras, mesmo dispondo dos recursos previstos no Plano de Trabalho, sem adotar, justificadamente, as medidas necessárias para o resguardo dos recursos federais envolvidos, em caso de demonstrada impossibilidade de retomada do empreendimento.
8.	Nos mesmos expedientes, foi realizada a audiência dos mencionados responsáveis para, no prazo de quinze dias, apresentarem razões de justificativa quanto ao descumprimento do prazo originalmente estipulado para prestação de contas da parcela desbloqueada dos valores transferidos por meio do Contrato de Repasse 310.142-62/2009, com ofensa à cláusula décima-primeira do termo de instrumento, ao art. 38, inciso I, da Instrução Normativa STN 1/1997, ao art. 70, parágrafo único, da Constituição Federal, ao art. 93 do Decreto-lei 200/1967, ao art. 66 do Decreto 93.872/1986 e ao art. 63, inciso I, da Portaria Interministerial MPOG/MF/CGU 127/2008.
9. 	A citação do Sr. José Renato Sarmento Melo aperfeiçoou-se, como demonstra o aviso de recebimento à peça 11. As três primeiras tentativas de citação do Sr. Severino Eudson Catão Ferreira (peças 9, 16, e 17) quedaram frustradas, mas aquelas constantes às peças 18 e 19 foram concluídas, conforme avisos de recebimentos às peças 21 e 20. 
10.	O Sr. Severino Eudson Catão Ferreira apresentou suas alegações de defesa (peça 23) acompanhadas de documentos (peça 24) . Transcorrido o prazo para defesa, o Sr. José Renato Sarmento Melo não se manifestou.
11.	Transcrevo a seguir, com ajustes de forma, a instrução (peça 28) pela qual o Auditor Federal de Controle Externo da SecexTCE examinou a matéria em discussão e formulou proposta de encaminhamento, que contou com a anuência do escalão dirigente da Unidade Técnica (peças 29 e 30) , bem como do Ministério Público junto ao TCU, representado pelo Subprocurador-Geral Lucas Rocha Furtado (peça 31) :
"ANÁLISE DOS PRESSUPOSTOS DE PROCEDIBILIDADE DA IN/TCU 71/2012
15.	Verifica-se que não houve o transcurso de mais de dez anos desde o fato gerador sem que tenha havido a notificação dos responsáveis pela autoridade administrativa federal competente (art. 6º, inciso II, c/c art. 19 da IN/TCU 71/2012, modificada pela IN/TCU 76/2016) , uma vez que as obras foram iniciadas em 24/5/2011, o pagamento da empresa contratada se deu em 5/12/2012, a execução parcial do objeto com paralisação das obras foi reportada com base em relatório de acompanhamento de 15/2/2013 (itens 4 e 5) e os ex-prefeitos responsáveis Severino Eudson Catão Ferreira e José Renato Sarmento de Melo foram notificados sobre as irregularidades pela autoridade administrativa competente em 15/1/2015 (item 9) .
16.	Verifica-se que o valor do débito apurado, tomando por base o valor original de repasse pago à empresa contratada, é de R$ 140.390,25 (item 5) , portanto superior a R$ 100.000,00, não se aplicando o disposto nos arts. 6º, inciso I, e 19 da IN/TCU 71/2012, modificada pela IN/TCU 76/2016, e, assim, a tomada de contas especial está devidamente constituída e em condição de ser instruída.
EXAME TÉCNICO
ALEGAÇÕES DE DEFESA DO SR. SEVERINO EUDSON CATÃO FERREIRA (GESTÃO 2005 A 2012) 
17.	Em resposta à citação, mediante ofício da peça 23, o Sr. Severino Eudson Catão Ferreira apresentou suas alegações de defesa, acompanhadas dos documentos da peça 24.
18.	O defendente alega que não é o responsável pelo citado débito, tendo em conta que a não execução integral do convênio não ocorreu por sua culpa, e, sim, 'por conta de seu sucessor na prefeitura, o Sr. José Renato Sarmento de Melo, que não deu continuidade às obras, nem prestou contas'.
19.	Alega ainda que a vigência do Contrato de Repasse adentrou o mandato do gestor que o sucedeu na Prefeitura, conforme os termos aditivos presentes nos autos e devidamente atestados pela [Caixa]. Além disso, conforme a cláusula décima segunda do Contrato de Repasse, 'a prestação de contas deverá ser apresentada à Contratante até 30 (trinta) dias após o término da vigência do contrato ou da efetivação do último pagamento". 
20.	Argui que o pagamento no valor de R$ 140.390,25 à empresa Emanuella Construções Ltda. é referente às 1ª e 2ª medições e parte da 3ª medição, não havendo irregularidade no referido pagamento que fez, pelos motivos a seguir, verbis:
' (...) no Ofício 5567/2011 (peça 1, fls. 87/88) , no Ofício 6730/2011 (peça 1, fls. 89/90) e no Ofício 3071/2011 (peça 1, fls. 91/92) , A PRÓPRIA CEF [Caixa] indica o número das medições a que se referem a vistoria das obras, quais sejam, 1ª, 2ª e 3ª, bem como afirma que está impedida de efetuar a autorização de saque até que sejam regularizadas as pendências apontadas, para, logo depois, em dezembro do mesmo ano, autorizar o saque do valor de R$ 140.390,25 à empresa Emanuella Construções Ltda. (doc. 01, fls. 91/94, e peça 1, fls. 82/86) ; ou seja, se o saque foi autorizado, é porque foram cumpridas todas as exigências da CEF [Caixa], não havendo que se falar em irregularidade.' 
20.1.	E que o referido valor (R$ 140.390,25) foi pago à empresa Emanuella Construções em Dezembro/2012, ou seja, no final do seu mandato.
21.	Defende que somente em 1º/03/2013, ou seja, já no mandato do seu sucessor, é que a [Caixa] enviou o Ofício 655/2013, informando que não houve evolução física obra relativa à 4ª medição, que não estava englobada no valor pago à Empresa Emanuella em Dezembro/2012, considerando-se que ali se referia apenas às medições 1ª, 2ª e 3ª. E depois, os Ofícios 28/2015 e 29/2015, ambos datados de 15/01/2015, já na gestão do Sr. José Sarmento de Melo, comprovando, mais uma vez, que a própria Caixa só constatou irregularidades após [o encerramento da] gestão [do ora defendente]. 
22.	Argumenta que, do mesmo modo, no próprio Relatório do Tomador de Contas Especial (peça 1, p. 114/117) , há reconhecimento de que durante a sua gestão a obra estava 'ATRASADA', e [de que] durante o mandato do seu sucessor a obra [foi] 'PARALISADA EM DEFINITIVO', não tendo sido apresentadas quaisquer justificativas (peça 1, p. 117, item 11) . 
22.1.		Argumenta ainda o seguinte: 
' (...) como diante das informações da própria Caixa, bem como apontado pelo próprio Auditor, pode-se imputar qualquer tipo de ressarcimento por parte do ora Defendente, se está devidamente assentado que as etapas das obras que decorreram durante seu mandato foram devidamente cumpridas, tendo as referidas obras [sido] paralisa[das] durante a gestão do seu sucessor, o Sr. José Renato Sarmento de Melo?! 
A responsabilidade pela continuidade da obra, bem como pela prestação de contas atinente à execução do referido contrato de repasse deveria recair sobre a gestão sucessora do ora Defendente, qual seja, a gestão do Sr. José Renato Sarmento de Melo, como bem informou a Caixa, não havendo que se imputa qualquer débito a ora Defendente. 
Portanto, ínclito julgador, resta incontroverso o fato de que houve a prorrogação do prazo de vigência do referido contrato, restando que o dever de concluir a obra, bem como de prestar contas, seria do prefeito sucessor do ora Defendente, Sr. José Renato Sarmento de Melo.'
23.	Alega que realizou efetivamente a execução programada, em acordo com a verba que fora liberada à época. Que o gestor sucessor, Sr. José Renato Sarmento de Melo, assumiu o cargo de Prefeito Municipal no dia 1º/01/2013, permanecendo no referido cargo até 31/12/2016, cabendo-lhe dar andamento às obras e promover a devida prestação de conta, como era de sua responsabilidade, ou apresentar justificativa à Caixa sobre o abandono da obra.
24.	Alega ainda que o seu sucessor, além de não concluir as obras e não prestar contas, também 'deixou intencionalmente a obra completamente à deriva e sem qualquer vigilância e zelo, para ao menos manter o que já havia sido feito pela gestão que lhe antecedeu'. 
25.	Defende que não há nos autos qualquer elemento subjetivo que comprove ter agido de má-fé durante a execução do convênio, e que a sua condenação a devolver qualquer valor aos cofres públicos [caracterizaria] enriquecimento ilícito da administração pública. E, no caso em apreço, restou evidente a devida realização das obras de pavimentação durante a sua gestão, apenas existindo um pequeno atraso, conforme reconhecido no próprio Relatório do Tomador de Contas Especial. 
26.	Alega que não merece prosperar o entendimento apontado no relatório de auditoria 'de que os ex-prefeitos não tomaram as medidas necessárias para que as despesas referentes aos recursos repassados fossem corretamente comprovadas', tendo em vista que não há qualquer prova na presente TCE que demonstre o dano ao Erário e/ou qualquer ato ilícito praticado pelo defendente com dolo ou culpa. Ao contrário, há provas robustas de que o seu sucessor 'foi o verdadeiro responsável pela paralisação das obras do referido Convênio, bem como pela falta de prestação de contas, haja vista que o fim da vigência [do contrato de repasse] se deu em seu mandato'. 
27.	Alega ainda que (...) 'para ser possível a condenação dos responsáveis ao ressarcimento de danos ao erário, não basta demonstrar a ocorrência do prejuízo; deve ser demonstrado que o dano decorreu de determinado ato ilícito praticado pelo agente público, com dolo ou culpa'.
ANÁLISE
28.	De acordo com o item '7.10 - Quadro Resumo de Análise de Custos' do Laudo de Análise Técnica de Engenharia-OGU da Caixa (peça 1, p. 25-26) , a composição dos Custos do Contrato de Repasse é a seguinte:
	Item
	Discriminação dos itens (QCI) 
	Qtd.
	Recursos do Programa (R$) 
	Contrapartida (R$) 
	Total
 (R$) 

	I
	Pavimentação em paralelepípedos das ruas São Severino e travessa São Severino - centro urbano
	1,0
	844.413,40
	4.088,24
	848.501,64

	II
	Construção de duas pontes na área rural
	1,0
	160.121,71
	775,23
	160.896,94

	III
	Melhorias de estradas vicinais e acessos à área rural
	1,0
	652.964,89
	3.161,34
	656.126,23

	IV
	Elaboração de projeto técnico
	1,0
	-
	51.600,00
	51.600,00

			Total
	1.657.500,00
	59.624,81
	1.717.124,81

			%
	96,53%
	3,47%
	100,00%

29.	Conforme excerto a seguir do Relatório de TCE 287/2016 (item 3) :
' (...) 1) houve a execução de 18,82% do objeto pactuado no contrato de repasse;
 2) o contrato de repasse tem como objeto pavimentação em paralelepípedos graníticos do acesso ao Santuário de São Severino do Ramos e Construção de duas pontes nos sítios Camaratuba e Caldeirão, com melhoria de acessos e drenagens, em Palmeirina, e considerando que a obra contemplava o aumento da oferta de emprego e renda da população local, com a melhoria dos serviços prestados aos turistas, [ela] não apresenta funcionalidade, visto que os baixos percentuais de execução nas vias que tiveram obra iniciada e a ausência das placas de sinalização e indicativas das ruas não trazem beneficios à população alvo' (grifei) 
30.	Ocorre que, conforme indicado no item 5 anterior, os recursos da União desbloqueados foram de R$ 140.390,25 (peça 1, p. 69) . O referido valor representa apenas 16,55% do item I do Quadro Resumo de Análise de Custos (do item 28 anterior) : [ (140.390,25 / 848.501,64) 100]. 
30.1.	E, conforme o excerto a seguir, que correspondente ao item '13 - Valor de autorização de saque' do 'Relatório de Prestação de Constas Parcial e Autorização de Saque' da Caixa, de 29/11/2012 (peça 1, p. 82-86) , o valor total desbloqueado foi aceito ('Valor Aceito R$ 140.390,25') e não havia 'Valor Glosado':
 30.2.	    Os baixos percentuais de execução nas vias que tiveram obra iniciada e a ausência das placas de sinalização e indicativas das ruas não são irregularidades que devam ser atribuídas ao Sr. Eudson Catão Ferreira, pois o valor (R$ 140.390,25) foi desbloqueado em 29/11/2012 (já no final da sua gestão, em 31/12/2012) e, conforme item 30.1 anterior, foi aceito pela Caixa, e sem valor glosado, e, conforme item 30 anterior, o referido valor desbloqueado (R$ 140.390,25) é também baixo (16,55%) em relação ao valor previsto para a pavimentação das Ruas São Severino e Travessa Severino - Centro Urbano (R$ 848.501,64) .  
31.	O referido valor desbloqueado pela União, na data de 29/11/2012, foi repassado à empresa Emanuella Construções Ltda., para pagamento da Nota Fiscal 0208, de 3/12/2012, cuja discriminação se refere às 1ª e 2ª medições e parte da 3ª medição (peça 1, p. 84) . O valor foi transferido em TED de 5/12/2012 (peça 1, p. 70) , indicando que também há existência de nexo causal entre o pagamento e a documentação comprobatória e que não houve aplicação irregular da referida parcela de R$ 140.390,25 pelo Sr. Severino Eudson Catão Ferreira.    
32.	Portanto, as informações trazidas pela defesa do Sr. Severino Eudson Catão Ferreira em sede de citação lograram sanar as irregularidades a ele atribuídas, e, portanto, devem ser acolhidas integralmente, propondo o julgamento pela regularidade com ressalvas das contas [desse responsável], dando-se-lhe quitação.
REVELIA DO SR. JOSÉ RENATO SARMENTO DE MELO (GESTÃO 2013-2016) 
	Da validade das notificações
33.	Preliminarmente, cumpre tecer breves considerações sobre a forma como são realizadas as comunicações processuais no TCU. A esse respeito, destacam-se o art. 179 do Regimento Interno/TCU (Resolução 155/2002) e os arts. 3º e 4º, inciso III, § 1º, da Resolução TCU 170/2004, in verbis:
[Regimento Interno/TCU]
'Art. 179. A citação, a audiência ou a notificação, bem como a comunicação de diligência, farse-ão:
I - mediante ciência da parte, efetivada por servidor designado, por meio eletrônico, fac-símile, telegrama ou qualquer outra forma, desde que fique confirmada inequivocamente a entrega da comunicação ao destinatário;
II - mediante carta registrada, com aviso de recebimento que comprove a entrega no endereço do destinatário;
III - por edital publicado no Diário Oficial da União, quando o seu destinatário não for localizado'
[Resolução TCU 170/2004]
'Art. 3º As comunicações serão dirigidas ao responsável, ou ao interessado, ou ao dirigente de órgão ou entidade, ou ao representante legal ou ao procurador constituído nos autos, com poderes expressos no mandato para esse fim, por meio de:
I - correio eletrônico, fac-símile ou telegrama;
II - servidor designado;
III - carta registrada, com aviso de recebimento;
IV - edital publicado no Diário Oficial da União, quando o seu destinatário não for localizado, nas hipóteses em que seja necessário o exercício de defesa.
Art. 4º. Consideram-se entregues as comunicações:
I - efetivadas conforme disposto nos incisos I e II do artigo anterior, mediante confirmação da ciência do destinatário;
II - realizadas na forma prevista no inciso III do artigo anterior, com o retorno do aviso de recebimento, entregue comprovadamente no endereço do destinatário;
III - na data de publicação do edital no Diário Oficial da União, quando realizadas na forma prevista no inciso IV do artigo anterior.
§ 1º O endereço do destinatário deverá ser previamente confirmado mediante consulta aos sistemas disponíveis ao Tribunal ou a outros meios de informação, a qual deverá ser juntada ao respectivo processo.'
34.	Bem se vê, portanto, que a validade da citação via postal não depende de que o aviso de recebimento seja assinado pelo próprio destinatário da comunicação, o que dispensa a entrega do AR em 'mãos próprias'. A exigência da norma é no sentido de o Tribunal verificar se a correspondência foi entregue no endereço correto, residindo aqui a necessidade de certeza inequívoca. 
35.	Não é outra a orientação da jurisprudência do TCU, conforme se verifica dos julgados a seguir transcritos:
'São válidas as comunicações processuais entregues, mediante carta registrada, no endereço correto do responsável, não havendo necessidade de que o recebimento seja feito por ele próprio;' (Acórdão 3648/2013-TCU-Segunda Câmara, Relator Ministro José Jorge) 
É prescindível a entrega pessoal das comunicações pelo TCU, razão pela qual não há necessidade de que o aviso de recebimento seja assinado pelo próprio destinatário. Entregandose a correspondência no endereço correto do destinatário, presume-se o recebimento da citação. (Acórdão 1019/2008-TCU-Plenário, Relator Ministro Benjamin Zymler) 
As comunicações do TCU, inclusive as citações, deverão ser realizadas mediante Aviso de Recebimento - AR, via Empresa Brasileira de Correios e Telégrafos, bastando para sua validade que se demonstre que a correspondência foi entregue no endereço correto. (Acórdão 1526/2007-TCU-Plenário, Relator Ministro Aroldo Cedraz) .
36.	A validade do critério de comunicação processual do TCU foi referendada pelo Supremo Tribunal Federal, nos termos do julgamento do MS-AgR 25.816/DF, por meio do qual se afirmou a desnecessidade da ciência pessoal do interessado, entendendo-se suficiente a comprovação da entrega do 'AR' no endereço do destinatário:
'Ementa: Agravo Regimental. Mandado de Segurança. Desnecessidade de intimação pessoal das decisões do Tribunal de Contas da União. Art. 179 do Regimento Interno do TCU. Intimação do ato impugnado por carta registrada, iniciado o prazo do art. 18 da Lei nº 1.533/51 da data constante do aviso de recebimento. Decadência reconhecida. Agravo improvido.
O envio de carta registrada com aviso de recebimento está expressamente enumerado entre os meios de comunicação de que dispõe o Tribunal de Contas da União para proceder às suas intimações.
O inciso II do art. 179 do Regimento Interno do TCU é claro ao exigir apenas a comprovação da entrega no endereço do destinatário, bastando o aviso de recebimento simples.' 
37.	No presente caso, a citação do responsável se deu em endereço proveniente de pesquisa de endereço realizada pelo TCU. A entrega do ofício citatório enviado a endereço colhido nas bases de dados públicos custodiadas pelo TCU ficou comprovada (peças 10 e 11) .
38.	Nos processos do TCU, a revelia não leva à presunção de que seriam verdadeiras todas as imputações levantadas contra os responsáveis, diferentemente do que ocorre no processo civil, em que a revelia do réu opera a presunção da verdade dos fatos narrados pelo autor. Dessa forma, a avaliação da responsabilidade dos agentes não pode prescindir da prova existente no processo ou para ele carreada. 
39.	Ao não apresentar defesa, o responsável deixou de produzir prova da regular aplicação dos recursos sob sua responsabilidade, em afronta às normas que impõem aos gestores públicos a obrigação legal de, sempre que demandados pelos órgãos de controle, apresentar os documentos que demonstrem a correta utilização das verbas públicas, a exemplo do contido no art. 93 do Decreto-lei 200/1967: 'Quem quer que utilize dinheiros públicos terá de justificar seu bom e regular emprego na conformidade das leis, regulamentos e normas emanadas das autoridades administrativas competentes'. 
40.	Mesmo as alegações de defesa não sendo apresentadas, considerando o princípio da verdade real que rege esta Corte, procurou-se buscar, em manifestações do responsável na fase interna desta Tomada de Contas Especial, se havia algum argumento que pudesse ser aproveitado a seu favor. 
41.	No entanto, o responsável não se manifestou na fase interna, não havendo, assim, argumento algum que pudesse ser analisado e servir para afastar as irregularidades apontadas. Ele também não foi socorrido pela defesa do outro responsável.
42.	Tratando-se de processo em que a parte interessada não se manifesta acerca das irregularidades imputadas, não há elementos para que se possa efetivamente aferir e reconhecer a ocorrência de boa-fé na conduta do responsável, podendo este Tribunal, desde logo, proferir o julgamento de mérito pela irregularidade das contas, conforme os termos dos §§ 2º e 6º do art. 202 do Regimento Interno/TCU (Acórdão 2064/2011-TCU-Primeira Câmara (Relator Ministro Ubiratan Aguiar) , 6.182/2011-1ª Câmara (Relator Ministro-Substituto Weder de Oliveira) , 4.072/2010-1ª Câmara (Relator Ministro Valmir Campelo) , 1.189/2009-1ª Câmara (Relator Ministro-Substituto Marcos Bemquerer Costa) , 731/2008-Plenário (Relator Ministro Aroldo Cedraz) .
43.	Dessa forma, o Sr. José Renato Sarmento de Melo deve ser considerado revel, nos termos do art. 12, § 3º, da Lei 8.443/1992, e as suas contas, julgadas irregulares, condenando-o ao [pagamento do] débito apurado e aplicando-lhe a multa prevista no art. 57 da Lei 8.443/1992.
	Prescrição da Pretensão Punitiva
44.	Vale ressaltar que a pretensão punitiva do TCU, conforme Acórdão 1441/2016-TCU-Plenário, Relator Benjamin Zymler [e Redator Ministro Walton Alencar Rodrigues], que uniformizou a jurisprudência acerca dessa questão, subordina-se ao prazo geral de prescrição indicado no art. 205 do Código Civil, que é de dez anos, contado da data de ocorrência da irregularidade sancionada, nos termos do art. 189 do Código Civil, sendo este prazo interrompido pelo ato que ordenar a citação, a audiência ou a oitiva do responsável.
45.	No caso em exame, não ocorreu a prescrição, uma vez que a vigência do contrato de repasse foi até 30/12/2014 e o ato de ordenação da citação foi assinado em 04/07/2018 (peça 8) .
CONCLUSÃO
46.	Em face da análise promovida, conclui-se pelo acolhimento das alegações de defesa do Sr. Severino Eudson Catão Ferreira, ex-Prefeito de Palmeirina/PE (gestão 2005-2012) , propondo-se, por conseguinte, julgar regulares com ressalvas suas contas, dando-se-lhe quitação.
47.	O Sr. José Renato Sarmento de Melo (...) , ex-Prefeito de Palmeirina/PE (gestão 2013-2016) , não logrou comprovar a boa e regular aplicação dos recursos e, instado a se manifestar, optou pelo silêncio, configurando a revelia, nos termos do art. 12, § 3º, da Lei 8.443/1992.
48.	Verifica-se também que não houve a prescrição da pretensão punitiva.
49.	Tendo em vista que não constam dos autos elementos que permitam reconhecer a boa-fé do Sr. José Renato Sarmento de Melo, sugere-se que suas contas sejam julgadas irregulares, nos termos do art. 202, § 6º, do Regimento Interno/TCU, com imputação de débito atualizado monetariamente e acrescido de juros de mora, nos termos do art. 202, § 1º do Regimento Interno/ TCU, descontado o valor eventualmente recolhido, e com aplicação da multa prevista no art. 57 da Lei 8.443/1992.
PROPOSTA DE ENCAMINHAMENTO
50.	Diante do exposto, submetemos os autos à consideração superior, propondo ao Tribunal:
	a) acatar as alegações de defesa apresentadas pelo Sr. Severino Eudson Catão Ferreira (...) ; 
	b) com fundamento nos arts. 1º, inciso I, 16, inciso II, 18 e 23, inciso II, da Lei 8.443/1992, c/c os arts. 1º, inciso I, 208 e 214, inciso II, do Regimento Interno/TCU, julgar regulares com ressalva as contas Sr. Severino Eudson Catão Ferreira (...) e dar-lhe quitação;
	c) considerar revel o Sr. José Renato Sarmento de Melo (...) , para todos os efeitos, dando prosseguimento ao processo, com fulcro no art. 12, § 3º, da Lei 8.443/1992;
	d) julgar irregulares, nos termos dos arts. 1º, inciso I, 16, inciso III, alíneas 'a', 'b' e 'c', da Lei 8.443/1992, c/c os arts. 19 e 23, inciso III, da mesma Lei, as contas do Sr. José Renato Sarmento de Melo (...) , condenando-o ao pagamento da importância a seguir especificada, atualizada monetariamente e acrescida dos juros de mora, calculados a partir da data discriminada até a data da efetiva quitação do débito, fixando-lhe o prazo de quinze dias para que comprove, perante o Tribunal, o recolhimento da referida quantia aos cofres do Tesouro Nacional, nos termos do art. 23, inciso III, alínea 'a', da citada lei, c/c o art. 214, inciso III, alínea 'a', do Regimento Interno do TCU:
	Valor (R$) 
	Data

	140.390,25
	05/12/2012

	e) aplicar ao Sr. José Renato Sarmento de Melo (...) a multa prevista no art. 57 da Lei 8.443/1992 c/c o art. 267 do Regimento Interno/TCU, fixando-lhe o prazo de quinze dias, a contar da notificação, para que comprove, perante o Tribunal (art. 214, III, alínea 'a', do Regimento Interno/TCU) , o recolhimento da dívida ao Tesouro Nacional, atualizada monetariamente desde a data do acórdão proferido por este Tribunal até a do efetivo recolhimento, se paga após o vencimento, na forma da legislação em vigor;
	f) autorizar, desde logo, a cobrança judicial das dívidas, caso não atendida a notificação, na forma do disposto no art. 28, inciso II, da Lei 8.443/1992;
	g) autorizar também, desde logo, se requerido, com fundamento no art. 26 da Lei 8.443/1993, c/c o art. 217, §§ 1º e 2º, do Regimento Interno/TCU, o parcelamento das dívidas em até 36 parcelas (...) ;
	h) enviar cópia do acórdão a ser prolatado, bem como do relatório e do voto que o fundamentarem, à Procuradoria da República em Pernambuco, nos termos do § 3º do art. 16 da Lei 8.443/1992, c/c o § 7º do art. 209 do Regimento Interno/TCU, para adoção das medidas cabíveis (...) 
	i) enviar cópia do Acórdão que vier a ser proferido ao Ministério do Turismo, ao Sr. Severino Eudson Catão Ferreira (...) e ao Sr. José Renato Sarmento de Melo (...) , para ciência (...) ."
	É o Relatório.

Luís Gallindo, OAB/PE 20.189.

Subprocurador-Geral Lucas Rocha Furtado.

TOMADA DE CONTAS ESPECIAL. CONTRATO DE REPASSE. EXECUÇÃO PARCIAL DAS METAS PACTUADAS. NÃO ATINGIMENTO DA FINALIDADE DO AJUSTE. PARCELA INAPROVEITÁVEL. OMISSÃO NO DEVER DE PRESTAR CONTAS. CITAÇÃO E AUDIÊNCIA DOS GESTORES DOS RECURSOS. ACOLHIMENTO DA DEFESA DE UM RESPONSÁVEL. CONTAS REGULARES COM QUITAÇÃO PLENA. REVELIA DE OUTRO RESPONSÁVEL. CONTAS IRREGULARES. DÉBITO. MULTA.

TOMADA DE CONTAS ESPECIAL (TCE)

Secretaria de Controle Externo de Tomada de Contas Especial - SecexTCE.

Em exame a Tomada de Contas Especial instaurada pela Caixa Econômica Federal - Caixa, em razão da não consecução dos objetivos pactuados no Contrato de Repasse 310.142-62/2009, firmado em 30/12/2009 entre o Ministério do Turismo - Mtur e a Prefeitura Municipal de Palmeirina/PE, com a interveniência da Caixa, destinado à pavimentação, em paralelepípedos graníticos, do acesso ao Santuário de São Severino dos Ramos, bem como à construção de duas pontes nos sítios Camaratuba e Caldeirão, com melhoria de acessos e drenagens, conforme plano de trabalho aprovado em 29/11/2011.
2.	A vigência do ajuste, inicialmente fixada até 16/11/2011, foi sucessivamente prorrogada ex-officio até 30/12/2014, com prazo de 30 dias para prestação de contas após o encerramento da avença ou da realização do último pagamento, o que ocorresse primeiro.
3.	Da verba federal pactuada (R$ 1.657.500,00) , R$ 311.941,50 foram depositados na conta específica do ajuste, na forma abaixo: 
	Ordem Bancária
	Emissão
	Valor (R$) 

	2011OB802752
	13/12/2011
	9.613,50

	2012OB801079
	13/04/2012
	55.526,25

	2012OB804693
	06/09/2012
	75.250,50

	2012OB807628
	18/12/2012
	27.183,00

	2013OB805100
	27/12/2013
	144.368,25

4.	Em 29/11/2012 foram desbloqueados R$ 140.390,25, despendidos em um único pagamento realizado em 05/12/2012. O saldo de recursos não utilizado e os rendimentos de aplicação financeira foram restituídos ao contratante, em 02/04/2015 e 20/04/2015.  
5.	Nesta Corte, foi realizada citação solidária dos Srs. Severino Eudson Catão Ferreira e José Renato Sarmento de Melo, prefeitos de Palmeirina/PE nas gestões 2005-2012 e 2013-2016, respectivamente, para que recolhessem ao Tesouro Nacional a quantia de R$ 140.390,25, referente a 05/12/2012, e/ou apresentassem alegações de defesa em razão da não comprovação da boa e regular aplicação dos recursos federais recebidos por meio do Contrato de Repasse 310.142-62/2009.
6.	Quanto ao Sr. Severino Eudson Catão Ferreira, as condutas impugnadas foram: a)  execução parcial do objeto (18,82%) e paralisação das obras, sem conclusão das vias que tiveram obra iniciada e sem placas de sinalização indicativas das ruas, impossibilitando a utilização do complexo viário; e b) não dar continuidade às obras, mesmo dispondo dos recursos previstos no Plano de Trabalho, sem adotar medidas necessárias para o resguardo dos recursos federais envolvidos, em caso de demonstrada impossibilidade de retomada das obras.
7.	A conduta do Sr. José Renato Sarmento de Melo consistiu em não dar continuidade às obras, nas mesmas circunstâncias referidas no item 6.b supra.  
8.	Nos mesmos expedientes, foi realizada a audiência dos aludidos responsáveis para apresentarem razões de justificativa quanto ao descumprimento do prazo originalmente estipulado para prestação de contas da parcela de recursos desbloqueada.
9. 	Apesar de ter sido regularmente citado em endereços constantes dos sistemas corporativos deste Tribunal (expedientes às peças 18 e 19 e avisos de recebimentos às peças 21 e 20) , o Sr. José Renato Sarmento Melo não se manifestou, devendo ser considerado revel, para todos os efeitos, nos termos do art.	12, § 3º, da Lei 8.443/1992. 
10.	O Sr. Severino Eudson Catão Ferreira apresentou defesa (peça 23) , acompanhada de documentos (peça 24) , no sentido de que:
		a) o pagamento de R$ 140.390,25 à empresa Emanuella Construções Ltda., realizado em 05/12/2012, já no final do seu mandato, refere-se às obras compreendidas nas 1ª e 2ª medições e parte da 3ª medição, que foram vistoriadas e aceitas pela Caixa após a regularização de pendências, não havendo valor glosado, conforme pode ser verificado no relatório de prestação de contas parcial e autorização de saque da Caixa, de 29/11/2012 (peça 1, p. 82-86) ;
		b) durante a sua gestão, a obra sofreu atraso, mas a paralisação somente veio a ocorrer no mandato do seu sucessor, sem justificativas; tanto é que, apenas em 1º/03/2013, a Caixa informou que não houve evolução física da obra relativa à 4ª medição, a qual sequer foi contemplada no pagamento realizado à empresa construtora em dezembro/2012; 
		c) como a vigência do Contrato de Repasse adentrou o mandato do seu sucessor, cabia a este último apresentar à Contratante a prestação de contas final, no prazo de 30 (trinta) dias após o término da vigência do contrato ou da efetivação do último pagamento; 	
	d) em arremate, alega que nenhuma irregularidade foi cometida durante sua gestão, e que seu sucessor foi o verdadeiro responsável pela paralisação das obras e pela falta de prestação de contas. 
11.	A Secretaria de Controle Externo de Tomada de Contas Especial - SecexTCE, em manifestações unânimes, com a concordância do Ministério Público junto ao TCU - MPTCU, propõe o acolhimento da defesa do Sr. Severino Eudson Catão Ferreira e o julgamento pela regularidade com ressalva de suas contas, com quitação, nos termos dos arts. 16, inciso II, e 18 da Lei 8.443/1992.
12.	No tocante ao Sr. José Renato Sarmento de Melo, a Unidade Instrutiva e o Parquet especializado alvitram a declaração de revelia, o julgamento pela irregularidade de suas contas, com fundamento no art. 16, inciso III, alíneas a, b e c, da Lei 8.443/1992, a sua condenação ao pagamento do débito apurado, no valor de R$ 140.390,25, atualizado monetariamente e acrescido de juros de mora desde 05/12/2012, bem como a aplicação da multa prevista no art. 57 da referida lei. 
13.	Acolho em essência a proposta de encaminhamento acima descrita, pelos fundamentos constantes na instrução transcrita no relatório precedente, que ora incorporo às minhas razões de decidir, sem prejuízo de destacar os principais aspectos da matéria em discussão.
14.	Conforme se extrai dos documentos integrantes da tomada de contas especial (peça 1) , as obras foram iniciadas em 24/05/2011 e fiscalizadas pela Caixa em seis ocasiões: 29/09/2011, 25/11/2011 (p. 52) , 03/08/2012 (p. 55) , 06/10/2012 (p. 59) , 15/02/2013 (p. 61) e 09/11/2013, (p. 63) . Os Relatórios de Acompanhamento de Engenharia - RAE resultantes dessas fiscalizações encontram-se às páginas 50, 52, 55, 59, 61 e 63, todas da peça 1. 
15.	Os recursos da União no importe de R$ 140.390,25 foram desbloqueados em 29/11/2012 e destinados ao pagamento, efetuado em 05/12/2012, dos serviços objeto da Nota Fiscal 0208 da empresa Emanuella Construções Ltda., de 03/12/2012, referentes às 1ª e 2ª medições e parte da 3ª medição (peça 1, p. 84) .
16.	Compulsando a documentação que antecede o pagamento, não se encontram impugnações à parcela executada. No RAE da 4ª inspeção, realizada em 06/10/2012 (peça 1, p. 59) , foi atestado o atraso das obras em 449 dias, bem como a qualidade satisfatória da execução e da fiscalização das obras.
17.	Na correspondência enviada pela Caixa à Prefeitura de Palmeirina/PE, em 08/11/2011 (peça 1, p. 95) , foram relacionadas pendências que condicionavam a liberação de saque (peça 1, p. 95-96) , relativas à alimentação do sistema Siconv, assinatura de documentos e depósito de contrapartida, sem impugnação alguma da parcela executada, conforme trecho a seguir: 
"No Siconv (725216) , incluir na Aba 'Licitação': propostas apresentadas com os respectivos CNPJ, termos de adjudicação e homologação, planilha orçamentária vencedora, publicações, ART's de projeto, execução e fiscalização, declaração de atendimento à Lei 8.666/93 e boletins de medições; e na aba 'Contratos': Contratos e Termos Aditivos.
Assinar Termo Aditivo da Contrapartida alterada para R$ 46.407,53 (quarenta e seis mil quatrocentos e sete reais e cinquenta e três centavos) 
Recolher o valor de R$ 60,00 junto a Agência Garanhuns relativo a tarifa cobrada sobre publicação de Termo Aditivo da alteração de contrapartida
Depósito da contrapartida no valor de R$ 46.407.53 (quarenta e seis mil. quatrocentos e sete reais e cinquenta e três centavos) relativo ao projeto."
18.	No Relatório da Prestação de Contas Parcial e Autorização de Saque, assinado em 29/11/2012 (peça 1, p. 92) , consta o valor aceito de R$ 140.390,25 e nenhuma quantia glosada.
19.	Naquela altura, a despeito do atraso das obras, a perspectiva de continuidade e conclusão do objeto pactuado era real, tanto que em 18/12/2012 a União depositou a quarta parcela de recursos na conta específica do contrato de repasse, no valor de R$ 27.183,00.
20.	A notícia da paralisação das obras começou a ser veiculada no RAE referente à 5ª vistoria, efetuada em 15/02/2013 (peça 1, p. 60-61) , no qual atestou-se a execução de 18,82% do previsto, sem funcionalidade das partes executadas, como se confirma no Parecer de 31/03/2015 (peça 1, p. 4-7) .
21.	Na correspondência subsequente da Caixa à Prefeitura, de 1º/03/2013 (peça 1, p.99-100) , além da solução de pendências mencionadas no item 17 supra, foi solicitada a apresentação de  justificativas técnicas da paralisação, do novo cronograma físico-financeiro para a conclusão dos serviços e da licença ambiental atualizada, pois o último documento ambiental disponível era uma cópia de protocolo de 21/06/2011.
22.	Assim delineado o contexto da transição do mandato do Sr. Severino Eudson Catão Ferreira para o do Sr. José Renato Sarmento de Melo, não vislumbro na citação qualquer irregularidade imputável ao primeiro, seja em termos de execução da obra ou de omissão no dever de prestar contas. Portanto, suas alegações de defesa devem ser acatadas e as contas do responsável se credenciam a ser julgadas regulares, com quitação plena, nos termos do art. 16, inciso I, da Lei 8.443/1992, não subsistindo motivo para a ressalva às contas proposta pela unidade técnica e pelo MPTCU. 
23.	Quanto à gestão do contrato de repasse por parte do Sr. José Renato Sarmento de Melo - a quem, pelo princípio da continuidade administrativa, cabia dar andamento à execução do Contrato de Repasse 310.142-62/2009 -, não constam justificativas para a paralisação da obra, apontada na 5ª e na 6ª vistorias promovidas pela Caixa, em 15/02/2013 e 09/11/2013 (peça 1, p. 60-61 e 62-63) , apesar de existirem recursos federais depositados, no valor de R$ 171.551,25, tampouco para a não apresentação da prestação de contas, cujo prazo se encerrou em 29/01/2015.   
24.	Não é demasiado lembrar que a Cláusula Décima Sétima do termo de instrumento previa a possibilidade de denúncia do Contrato e rescisão a qualquer tempo, ficando os contratantes responsáveis pelas obrigações assumidas na sua vigência, nos termos da Portaria Interministerial MPOG/MF/CGU 127/2008 e demais normas pertinentes à matéria. Contudo, a rescisão constitui ato formal perante o concedente, não podendo o gestor dos recursos simplesmente deixar de dar cumprimento ao que foi pactuado, sem justificativas. 
25.	Cabe ressaltar que a imposição de prestar contas e de comprovar a boa e regular aplicação dos recursos federais recebidos decorre do ordenamento jurídico, notadamente do bloco normativo composto pelas disposições dos arts. 70, parágrafo único, da Constituição Federal, 93 do Decreto-lei 200/1967 e 66 do Decreto 93.872/1986.
26.	Pela falta de prestação de contas e de documentação capaz de comprovar o cumprimento do convênio, não é possível afastar as irregularidades apontadas em fiscalização da Caixa, quais sejam, a não conclusão das obras e a inaproveitabilidade da parcela executada. Assim, resta caracterizada a irregularidade das contas do Sr. José Renato Sarmento de Melo, com fundamento no disposto pelo art. 16, inciso III, alíneas a, b e c, da Lei 8.443/1992.
27.	A hipótese de execução parcial do objeto pactuado, sem que se possa concluir pelo aproveitamento da fração executada, tal como verificado nos autos, atrai a imputação do débito integral ao gestor faltoso. Cito, como precedentes, o Acórdão 5661/2014-TCU-Primeira Câmara, relator Ministro Bruno Dantas; o Acórdão 10988/2015-TCU-Primeira Câmara, no qual atuei como relator; o Acórdão 2834/2016-TCU-Primeira Câmara, relator Ministro Benjamin Zymler; e o Acórdão 8169/2021-TCU-Primeira Câmara, relator Ministro-Substituto Weder de Oliveira.
28.	No que diz respeito à pretensão punitiva do TCU, cabe registrar que o Acórdão 1441/2016-TCU-Plenário (Relator Ministro Benjamin Zymler, Redator Ministro Walton Alencar Rodrigues) uniformizou a jurisprudência desta Corte, no sentido de que há a subordinação ao prazo geral de prescrição decenal indicado no art. 205 do Código Civil, contado da data de ocorrência da irregularidade sancionada, nos termos do art. 189 do Código Civil, sendo este prazo interrompido pelo ato que ordenar a citação, a audiência ou a oitiva do responsável. Conforme o mesmo Acórdão, a ocorrência desta espécie de prescrição será aferida, independentemente de alegação da parte, em cada processo no qual haja intenção de aplicação das sanções previstas na Lei 8.443/1992.
29.	No caso em exame, não ocorreu a prescrição, uma vez que a irregularidade sancionada se materializou em 30/01/2015, primeiro dia útil seguinte ao encerramento do prazo para prestação de contas, e o despacho que ordenou a citação foi expedido em 04/07/2018 (peça 8) . 
30.	 Cumpre, ainda, autorizar o pagamento da dívida em até 36 (trinta e seis) parcelas mensais e consecutivas, caso solicitado, bem como sua cobrança judicial, além de encaminhar cópia do Acórdão que vier a ser proferido à Procuradoria da República no Estado de Pernambuco, com fundamento no art. 16, § 3º, da Lei 8.443/1992 c/c o art. 209, § 7º, do Regimento Interno/TCU.
	Ante o exposto, voto por que seja adotada a deliberação que ora submeto a este Colegiado.
T.C.U., Sala das Sessões, em 31 de agosto de 2021.
MARCOS BEMQUERER COSTA
Relator